【裁判字號】    99,上易,765
【裁判日期】    991001
【裁判案由】    背信
【裁判全文】
臺灣高等法院高雄分院刑事判決         99年度上易字第765號
上  訴  人  臺灣屏東地方法院檢察署檢察官
被      告  乙○○
上列上訴人因被告背信案件，不服臺灣屏東地方法院98年度易字
第1212號中華民國99年7 月6 日第一審判決（起訴案號：臺灣屏
東地方法院檢察署98年度偵字第4479號），提起上訴，本院判決
如下：
     主  文
上訴駁回。
     理  由
一、按不服地方法院之第一審判決而上訴者，須提出上訴書狀，
    並應敘述具體理由，上訴書狀未敘述上訴理由者，應於上訴
    期間屆滿後20日內補提理由書於原審法院。逾期未補提者，
    原審法院應定期間先命補正。但上訴書狀已敘述理由，惟所
    敘述者非屬具體理由，則屬不符上訴之法定程式，由第二審
    法院以其上訴不合法律上程式，判決駁回，不生定期命補正
    之問題，刑事訴訟法第350 條第1 項、第361 條、第362 條
    、第367 條定有明文。
二、按上開所稱具體理由，係指須就不服之判決為具體之指摘而
    言，如僅泛稱原判決認事用法不當或採證違法、判決不公等
    ，均非具體理由（法院辦理刑事訴訟案件應行注意事項第16
    2 點參照）；復按所謂具體理由，必係依據卷內既有訴訟資
    料或提出新事證，指摘或表明第一審判決有何採證認事、用
    法或量刑等足以影響判決本旨之不當或違法，而構成應予撤
    銷之具體事由，始克當之（例如：依憑證據法則具體指出所
    採證據何以不具證據能力，或依憑卷證資料，明確指出所為
    證據證明力之判斷如何違背經驗、論理法則）；倘僅泛言原
    判決認定事實錯誤、違背法令、量刑失之過重或輕縱，而未
    依上揭意旨指出具體事由，或形式上雖已指出具體事由，然
    該事由縱使屬實，亦不足以認為原判決有何不當或違法者（
    例如：對不具有調查必要性之證據，法院未依聲請調查亦未
    說明理由，或援用證據不當，但除去該證據仍應為同一事實
    之認定），皆難謂係具體理由，俾與第二審上訴制度旨在請
    求第二審法院撤銷、變更第一審不當或違法之判決，以實現
    個案救濟之立法目的相契合，並節制濫行上訴」（最高法院
    97年度台上字第892 號判決意旨參照）。是如上訴理由書狀
    並未依據卷內訴訟資料，具體指摘原判決認事用法有何違法
    或不當之情形，即屬上訴未敘述具體理由。
三、被告乙○○因犯刑法第342 條第1 項之背信罪，經原審判處
    有期徒刑6 月，如易科罰金，以新台幣1 千元折算1 日在案
    。經原審檢察官循告訴人甲○○之請求，於99年7 月29日提
    起上訴，上訴書所載上訴理由略以：「就被告乙○○之行為
    觀之，其係將告訴人甲○○借名登記在被告名下之土地予以
    出售，並將出售之款項據為己有，此行為應屬侵占，而非背
    信。被告受告訴人委任處理處理事務，於告訴人取得拍賣物
    後，應即終了，而借名登記應係另一契約關係，故被告將告
    訴人登記在其名下之土地，於未經告訴人同意下予以出售，
    應構成侵占罪，而非背信罪，原審不察，判處被告背信罪，
    實有未恰，請將原判決撤銷，更為適當合法之判決」等語。
四、按所謂信託行為，係指信託人將財產所有權移轉與受託人，
    使其成為權利人，以達當事人間一定目的之法律行為而言。
    …，縱被告違反信託契約之約定，將受託登記其名下之部分
    土地，與他人交換或出售、抵押，尚與刑法上侵占罪之侵占
    自己持有他人之物構成要件有間，自難令其負侵占之刑責，
    應成立刑法第342 條第1 項之背信罪（最高法院85年度台非
    字第36號判決要旨參照）；又就信託行為之內部關係言，受
    託人與信託人之間，仍應受信託契約之拘束，受託人當然不
    得違背信託契約，更不得意圖為自己或第三人不法之利益或
    損害信託人之利益而為違背其任務之行為；被告有違反信託
    行為，例如將受託物出賣或處分，或為其他減損受託物價值
    之行為，應成立背信罪（最高法院90年度台上字第4143號、
    85年度台上字第2104號判決要旨可參）；再按借名登記之登
    記名義人同時對登記之標的物或權利，有「積極之管理或處
    分」之行為時，不論係雙方之合意，或登記名義人單方自願
    為之（無因管理），即不得謂雙方並無信託關係存在，出借
    名義人並非為借用人處理事務（最高法院86年度台上字第42
    49號判決要旨足佐）。本件被告乙○○於93年1 月8 日，受
    告訴人甲○○之託標得本件系爭土地後，告訴人則將上開土
    地登記在乙○○名下，雙方約定告訴人負責繳納上開土地之
    貸款，被告則為上開土地之登記名義人。被告因需錢孔急竟
    未經告訴人同意，於98年2 月12日，擅將上開土地售予不知
    情之羅文伶之事實，業據原判決認定並敘明在卷，則被告係
    上開土地之借名登記名義人，且意圖為自己不法之利益，而
    有未經告訴人同意而售予他人之處分行為，依據上開說明，
    被告所犯應屬刑法第342 條第1 項之背信罪，原判決關於此
    部分之論罪，於法尚無不合。本件上訴意旨所陳「被告應論
    以侵占罪」等語，顯與上開實務見解未符，僅憑己見徒為法
    律爭執，顯非適法之上訴具體理由。
五、綜上所述，本件上訴理由形式上雖陳上情，然此等上訴理由
    如上所述，不足以認為原判決關於被告係犯背信罪之論罪有
    何不當或違誤，而構成應予撤銷之具體事由，且原審檢察官
    於上訴期間屆滿後之20日內（原審檢察官於99年7 月28日收
    受原審判決，見原審卷第98頁），未再補提其他上訴具體理
    由，則本件上訴理由自與刑事訴訟法第361 條第2 項所稱「
    具體理由」顯非相當，足認本件上訴違背法律上之程式，爰
    不經言詞辯論，逕行判決駁回。
據上論斷，應依刑事訴訟法第367 條前段、第372 條，判決如主
文。
中    華    民    國    99    年    10    月    1     日
                  刑事第三庭    審判長法  官  莊崑山
                                      法  官  唐照明
                                      法  官  張意聰
以上正本證明與原本無異。
本件判決不得上訴。
中    華    民    國    99    年    10    月    4     日
                                      書記官  陳金卿

司法院資訊處製作；財團法人民間司法改革基金會備份。
